臺灣高等法院刑事判決
111年度上訴字第668號
上  訴  人  
即  被  告  張瑜珍



選任辯護人  林志揚律師(法扶律師)      
上列上訴人即被告因違反毒品危害防制條例案件，不服臺灣新北
地方法院110年度訴字第214號，中華民國110年11月9日第一審判
決（起訴案號：臺灣新北地方檢察署109年度偵字第28588號、10
9年度偵字第38483號），提起上訴，本院判決如下：
    主  文
原判決撤銷。
甲○○共同犯販賣第二級毒品罪，處有期徒刑柒年貳月。
未扣案之犯罪所得新臺幣參仟元沒收，於全部或一部不能沒收或
不宜執行沒收時，追徵其價額。
    事  實
一、甲○○與謝宗憲(業經原審判決確定)均明知甲基安非他命為毒
    品危害防制條例第2條公告列管之第二級毒品，不得非法販
    賣，竟意圖營利，共同基於販賣第二級毒品甲基安非他命之
    犯意聯絡，由甲○○先透過通訊軟體Line以暱稱「陳姐」與唐
    自民聯繫毒品交易事宜，甲○○再與謝宗憲所持用三星廠牌行
    動電話聯繫，請謝宗憲出面替其交易毒品與唐自民，謝宗憲
    遂於民國109年7月2日23時許，在臺北市○○區○○○路00號前，
    以新臺幣（下同）6,000元之代價，將甲○○於同日事先所交
    付之第二級毒品甲基安非他命5包販賣與唐自民，唐自民並
    當場交付部分價金3,000元與謝宗憲，由謝宗憲轉交甲○○，
    餘款則議定再另行交付。嗣唐自民於同日晚上23時40分許，
    在新北市○○區○○路（起訴書誤載為○○路）0段000巷口，因形
    跡可疑為警盤查，當場查獲持有上開第二級毒品甲基安非他
    命5包（總毛重4.9112公克，總驗餘淨重3.7666公克，所涉
    持有第二級毒品罪嫌部分，經檢察官另案提起公訴並由原審
    另行審結），始悉上情。
二、案經新北市政府警察局永和分局報請臺灣新北地方檢察署檢
    察官偵查起訴。
    理  由
一、證據能力部分
  ㈠按被告以外之人於審判外之陳述，雖不符刑事訴訟法第159 
    條之1至第159之4之規定，而經當事人於審判程序同意作為
    證據，法院審酌該言詞陳述或書面陳述作成時之情況，認為
    適當者，亦得為證據；又當事人、代理人或辯護人於法院調
    查證據時，知有第159條第1項不得為證據之情形，而未於言
    詞辯論終結前聲明異議者，視為有前項之同意，同法第159 
    條之5第1項、第2項亦有規定。本案下述所引其餘被告以外
    之人於審判外之陳述，經本院提示上開審判外陳述之內容並
    告以要旨，被告及其辯護人對此亦均不爭執，亦未於言詞辯
    論終結前對該等審判外陳述之證據資格聲明異議，應視為被
    告已有將該等審判外陳述作為證據之同意，且經審酌各該供
    述證據作成之客觀情狀，並無證明力明顯過低或係違法取得
    之情形，復為證明本案犯罪事實所必要，認為以之作為證據
    應屬適當，應有證據能力。
  ㈡另本院後述所引用之其餘非供述證據，經本院依法當庭提示
    令被告等辨認外，復無證據足證係公務員違背法定程序所取
    得，且當事人亦未表示反對意見，而為證明本案犯罪事實所
    必要，亦得作為本案證據。
二、實體部分
　㈠訊之被告甲○○於本院準備程序及審理時，對其有與謝宗憲共
    同販賣第二級毒品之犯罪事實，坦承不諱，核與證人唐自民
    於警詢、偵查及原審審理中之證述（見偵28588卷第19頁至
    第22頁、第25頁至第27頁、第167 頁至第169 頁、第175 頁
    至第177頁、同署109年度他字第5235號第87頁至第89頁、原
    審卷二第40頁至第47頁）及證人即共同被告謝宗憲於偵查中
    、原審審理時證述相符(偵28588號卷第81頁至第85頁、原審
    卷二第49頁至第56頁)，且有原審搜索票、新北市政府警察
    局永和分局搜索扣押筆錄、扣押物品目錄表各1 份、三星廠
    牌行動電話照片1張、案發交易地點周遭及星光小屋旅館監
    視器影像畫面、現場照片及街景圖畫面共8張、唐自民之自
    願受搜索同意書、新北市政府警察局永和分局搜索扣押筆錄
    、扣押物品目錄表各1 份、自唐自民處扣得之甲基安非他命
    採證照片4 張、臺北榮民總醫院109年8月21日毒品成分鑑定
    書1件（見偵28588 卷第37頁至第43頁、第47頁、第53頁至
    第56頁、第185頁、他卷第59頁至65頁、第71頁至第73頁）
    ，以及共同被告謝宗憲持有之三星廠牌行動電話1支扣案可
    證，此部分之事實，堪以認定。
　㈡又販賣毒品本屬政府嚴予查緝之不法行為，非可公然為之，
    更屬重罪，衡情一般持有毒品者，當不致輕易將毒品交付他
    人；況毒品價格不貲、物稀價昂，並無公定之價格，不論任
    何包裝，均可任意分裝增減分量，每次買賣價量，亦可能隨
    時依雙方間之關係深淺、資力、需求量及對行情之認知、來
    源是否充裕、查緝是否嚴緊，購買者被查獲時供述購買對象
    之可能性風險之評估等，因而異其標準，並隨時機動調整，
    非可一概而論。是販毒者從價差或量差中牟利方式雖異，其
    意圖營利之非法販賣行為則一致，茍非有利可圖，實無甘冒
    重罪風險而僅以購入價格更行轉售之理。況且販賣毒品之所
    謂販賣行為，只須行為人主觀上有營利之意圖，且客觀上有
    販賣之行為，即足構成，至於行為人所欲謀取者究竟係價差
    抑或是量差之利益，及其實際上是否已經獲利或獲利若干，
    均非所問。查被告甲○○為有智識程度之成年人，對於毒品交
    易為檢警機關嚴予取締之犯罪，法律就此亦有重典處罰乙節
    ，並無不知之理，此由其於107年間，即因販賣第二級毒品
    案件，經臺灣臺北地方法院於108年10月16日判處有期徒刑2
    年，上訴後經臺灣高等法院於109年5月19日判決上訴駁回，
    嗣經最高法院以109年度台上字第4407號判決上訴駁回而確
    定，有本院被告前案紀錄表1份存卷可查，且本案毒品交易
    為有償交易等節，經本院認定如前，又證人唐自民為被告甲
    ○○普通友人，並非至親，被告甲○○卻為滿足唐自民購毒需求
    特地從臺中北上請被告謝宗憲替其轉交毒品，若非有利可圖
    ，被告甲○○何需費此心力特地為之，復本案又無其他積極事
    證，可認被告甲○○係以同一價量受委託代買、轉售或無償贈
    與毒品給唐自民，是參照前述說明，被告甲○○就本案毒品交
    易具有從中獲利之營利意圖，亦堪認定。
三、綜上所述，本案事證明確，被告犯行洵堪認定，應依法論科
    。
四、論罪科刑部分
　㈠新舊法比較：按行為後法律有變更者，適用行為時之法律。
    但行為後之法律有利於行為人者，適用最有利於行為人之法
    律。刑法第2條第1項定有明文。查毒品危害防制條例業已修
    正、增訂，並於109年1月15日經總統公布，其中第4條、第1
    7條第2項等規定，於公布後6個月即109年7月15日施行。被
    告本案行為，均係發生在上開新法施行生效前，經比較新舊
    法，結果如下：
  ⑴關於毒品危害防制條例第4條第2項規定販賣第二級毒品罪經
    修正後，分別將法定刑中關於所處有期徒刑部分，從7年以
    上有期徒刑提高至10年以上有期徒刑，及關於得併科罰金金
    額，從1,000萬元提高至1,500萬元，是此部分修正後之法律
    並未有利於行為人。
  ⑵毒品危害防制條例第17條第2 項原規定：「犯第4條至第8 條
    之罪於偵查及審判中均自白者，減輕其刑。」修正為：「犯
    第4 條至第8條之罪於偵查及歷次審判中均自白者，減輕其
    刑。」，修正後偵審自白減刑之要件較修正前嚴格，屬於法
    律變更之情形，且修正後規定亦未較有利於行為人。
  ⑶綜合全部罪刑之結果比較後，顯以舊法即行為時法較有利於
    被告，自應適用修正前之舊法。　
　㈡核被告所為，係犯修正前毒品危害防制條例第4條第2項之販
    賣第二級毒品罪。被告意圖販賣而持有第二級毒品之低度行
    為，為其等販賣第二級毒品之高度行為吸收，不另論罪。被
    告就上開犯行與謝宗憲有犯意聯絡及行為分擔，應論以共同
    正犯。
  ㈢刑之加重減輕事由：
　⑴被告於本院準備程序及審理時固就其被訴販賣第二級毒品之
    犯行坦承不諱，惟被告於偵查中均否認有何販賣第二級毒品
    之犯行，此有偵查筆錄在卷足憑，是自無修正前毒品危害防
    制條例第17條第2項減輕其刑之適用。
　⑵另按刑事審判旨在實現刑罰權之分配的正義，故法院對有罪
    被告之科刑，應符合罪刑相當之原則，使輕重得宜，罰當其
    罪，以契合社會之法律感情，此所以刑法第57條明定科刑時
    應審酌一切情狀，尤應注意該條所列10款事項以為科刑輕重
    之標準，俾使法院就個案之量刑，能斟酌至當；而量刑輕重
    係屬事實審法院得依職權自由裁量之事項，苟已斟酌刑法第
    57條各款所列情狀而未逾越法定刑度，不得遽指為違法（最
    高法院72年度台上字第66號判決意旨參照）。審酌毒品之流
    通及持有，危害國人身心健康及社會秩序，已為國法所厲禁
    ，被告係年已近40歲，且前亦有多次之毒品前科，對此當知
    之甚詳，然竟仍以上開方式，與同案被告謝宗憲共同販賣第
    二級毒品，不顧他人身心健康及對社會秩序所造成之潛在危
    險，其等販賣對象雖屬單一，惟犯罪情節仍非輕微，相較其
    犯罪情狀，本件並無情輕法重，縱宣告法定最低度刑猶嫌過
    重之情形；至於被告及其辯護人所稱被告係高職肄業，家中
    尚有母親、小孩需得扶養等家庭狀況及所販賣毒品之數量及
    金額不高情節輕微，犯後已坦承犯行，深感悔悟，態度良善
    等情狀，亦難認其犯罪有何特殊之原因與環境而顯可憫恕之
    處，自不該當「客觀上足以引起一般人同情，處以法定最低
    刑度仍失之過苛」之要件，並無再依刑法第59條予以酌減之
    餘地。
　㈣原審認本件事證明確，而予論罪科刑，固非無見，惟：㈠本件
    被告與證人唐自民交易毒品之金額為6,000元，除已經由共
    同被告謝宗憲轉交之3,000元外，尚乏證據證明證人唐自民
    事後有再交付餘款3,000元予被告，原審判決亦同此認定，
    故於理由欄沒收項目部分僅沒收被告本件犯罪所得為3,000
    元，然原審判決之事實欄內卻記載「唐自民事後再交付賸餘
    價金3,000元予甲○○」，故事實與理由之記載顯有矛盾；㈡被
    告於上訴後，於本院審理時坦認犯行，乃原審未及審酌有利
    於被告之量刑因子，是原判決即有可議之處，所為量刑即有
    未洽。被告執此提起上訴，為有理由，應由本院予以撤銷改
    判。爰以行為人之責任為基礎，審酌被告無視於國家防制毒
    品危害之禁令，竟為牟利而共同販賣第二級毒品予他人，擴
    張毒害，應予非難，考量其販賣毒品對象人數單一，販賣數
    量及規模非鉅，兼衡被告甲○○自述其學歷為高職肄業，案發
    時無業，已離婚，家中成員包括母親、弟弟及兒子，現由其
    母親及前夫扶養未成年之小孩（本院卷第155頁），暨其各
    自犯罪動機及目的等一切情狀，量處如主文第二項所示之刑
    ，以示懲儆。
四、沒收：
    犯罪所得，屬於犯罪行為人者，沒收之；於全部或一部不能
    沒收或不宜執行沒收時，追徵其價額，刑法第38條之1第1 
    項前段、第3項定有明文。查依證人即共同被告謝宗憲於偵
    訊及原審審理中，就其向唐自民收取之現金3,000元，其已
    透過不等方式轉交給被告甲○○乙節，前後證述一致，被告甲
    ○○雖否認有收到上開款項，然從其於偵查中陳稱：我知道唐
    自民有少給謝宗憲3,000 元，後來我有幫忙找，唐自民說他
    會還等語（見偵28588卷第169頁），可知其真意亦肯認唐自
    民僅欠款3,000元，復被告甲○○及謝宗憲亦均稱彼此無金錢
    糾紛，堪證共同被告謝宗憲應已將其收取之款項轉交與被告
    甲○○，是此部分既屬被告甲○○因本案犯行而取得之犯罪所得
    ，雖未扣案，仍應依刑法第38條之1第1項前段、第3項宣告
    沒收，於全部或一部不能沒收或不宜執行沒收時，追徵其價
    額。至於剩餘價金3,000 元部分，證人唐自民雖證稱其已另
    行交付給被告甲○○，但其所證述之交付時、地與卷內事證容
    有出入，卷內亦無其他事證足佐其確有交付此部分價金之事
    實，故此部分尚無從認定被告甲○○業已收取，而不生沒收犯
    罪所得問題。
據上論斷，應依刑事訴訟法第369條第1項前段、第364條、第299
條第1項前段，判決如主文。
本案經檢察官許慈儀提起公訴，檢察官李叔芬到庭執行職務。
中　　華　　民　　國　　111 　年　　5 　　月　　5 　　日
                  刑事第四庭    審判長法　官  陳筱珮
                                      法　官  羅郁婷
                                      法　官  柯姿佐
以上正本證明與原本無異。
如不服本判決，應於收受送達後20日內向本院提出上訴書狀，其
未敘述上訴之理由者並得於提起上訴後20日內向本院補提理由書
（均須按他造當事人之人數附繕本）「切勿逕送上級法院」。
                                      書記官  蔡硃燕
中　　華　　民　　國　　111 　年　　5 　　月　　9 　　日
附錄：本案論罪科刑法條全文
修正前毒品危害防制條例第4條第2項：
製造、運輸、販賣第二級毒品者，處無期徒刑或七年以上有期徒
刑，得併科新臺幣一千萬元以下罰金。